---
output:
  md_document
---

# "Inversión extranjera directa en México 1999-2017"

By: [Patricio R. Estévez Soto](https://twitter.com/prestevez)

Revisión de la inversión extranjera directa (IED) hacia México según datos de la [Secretaría de Economía](https://datos.gob.mx/busca/dataset/inversion-extranjera-directa/resource/caca107b-ad92-4e2e-b862-3d9b3e4050eb). 

```{r paquetes, echo=FALSE, message=FALSE}
library(dplyr)
library(ggplot2)
# Also requires reshape2 and knitr
```

```{r data-input, echo=FALSE, message=FALSE}
# Data input

fdi <- read.csv("fdi_mex.csv")

names(fdi)[-1] <- paste(c("I", "II", "III", "IV"), rep(1999:2017, each = 4))

mfdi <- reshape2::melt(fdi, id.vars = "Entidad")
names(mfdi)[-1] <- c("qrtr", "fdi")
mfdi$CDMX <- mfdi$Entidad

levels(mfdi$CDMX)[-7] <- "Resto del país"

mfdi$year <- rep(rep(1999:2017, each = 32), each = 4)


mfdi %>%
    group_by(year, CDMX) %>%
    summarise(yrly_fdi = sum(fdi)) -> yrly_fdi

yrly_fdi %>%
    group_by(year) %>%
    summarise(totalfdi = sum(yrly_fdi)) -> totfdi

yrly_fdi <- left_join(yrly_fdi, totfdi)

yrly_fdi %>%
    mutate(propfdi = yrly_fdi/totalfdi) -> yrly_fdi
```


Visualización gráfica de las tendencias de inversión extranjera directa.

```{r plots, echo=FALSE, message=FALSE}
p <- ggplot(yrly_fdi, aes(x = year, y = yrly_fdi, color = CDMX))

p + geom_line() + geom_smooth(se = FALSE) + 
    ggtitle("Inversión Extranjera Directa (Totales)") + 
    ylab("Millones de dólares") + 
    xlab("Año")

p2 <- ggplot(yrly_fdi, aes(x = year, y = propfdi, color = CDMX))

p2 + geom_line() + geom_smooth(se = FALSE) + 
    ggtitle("Inversión Extranjera Directa (Proporción)") + 
    ylab("Proporción") + 
    xlab("Año")

```

Proporción de IED dirigido a la CDMX entre 2001 y 2004.

```{r fdi-2001-2004, echo=FALSE, message=FALSE}
yrly_fdi %>%
    filter(year %in% 2001:2004) %>%
    group_by(CDMX) %>%
    summarise(sum(yrly_fdi)) -> amloperiod

amloperiod$pfdi <- amloperiod$`sum(yrly_fdi)`/sum(amloperiod$`sum(yrly_fdi)`)
knitr::kable(amloperiod, col.names = c("","IED", "%"))
```

El total de IED dirigido al país fue de 97,239 millones de dólares. La CDMX atrajo 25,642 millones de dólares. Por tanto, atrajo solo el 26% de la IED nacional.

Histórico de atracción de IED y proporción de la CDMX.

```{r historico, echo = FALSE}

tb1 <- reshape2::dcast(yrly_fdi, year ~ CDMX, value.var = "yrly_fdi")
tb2 <- reshape2::dcast(yrly_fdi, year ~ CDMX, value.var = "totalfdi")
tb3 <- reshape2::dcast(yrly_fdi, year ~ CDMX, value.var = "propfdi")
finaltb <- cbind(tb1, tb2[,-1], (tb3[,-1] * 100))
knitr::kable(finaltb[,c(1,3,4,7)], digits = 2, 
             col.names = c("Año", "IED: CDMX",
                           "IED: Nacional", "% CDMX" ))
```
